台灣高等法院刑事判決　　　　　　　　　　　　　九十一年度上訴字第二三四號
　　上　訴　人
　　即　被　告　甲○○
　　選任辯護人　馮志剛
右上訴人，因強盜案件，不服臺灣台北地方法院，九十一年度訴字第四０二號，中華
民國九十一年六月二十八日第一審判決（起訴案號：台灣台北地方法院檢察署九十年
偵字第二五六六三號），提起上訴，本院判決如左：
    主  文
上訴駁回。
    事  實
一、甲○○於民國八十五年間違反藥事法案件，經本院判處有期徒刑八月確定，於八
    十七年十月十二日執行完畢。其仍不知悔改，意圖為自己不法之所有，於九十年
    十二月二十日二十一時許，駕駛車號ＣＩ─六八三一號之自小客車，至臺北市○○○路○段七一號先前租屋處，竟逾越該棟大廈八樓與九樓樓梯間供作安全設備
    之鐵窗，侵入乙○○於同號九樓之八住處，適乙○○偕同其男友丙○○返家，甲○○無處躲閃，乃將本欲竊盜之犯意提昇至強盜犯意，先至乙○○家中廚房，取
    得一客觀上可作為凶器之菜刀一把，藏身於大門之後，待乙○○、丙○○先後進
    入屋內，即以菜刀架住丙○○脖子，喝令二人關燈，並以鞋帶、合成皮繩及絲巾
    等物先後綑綁乙○○及丙○○之雙手，以此強暴方式至使二人不能抗拒，期間並
    以其與警察很熟，不准報警云云，命丙○○二人將身份證件交出供其抄錄，丙○○乃告以身份證件放置於車上，甲○○即命丙○○下樓拿取身分證，並聲稱：如
    不拿出證件，就看不到女友云云，丙○○乃迅速下樓取得身份證件予甲○○，嗣
    丙○○諉以：時間已晚，倘家人見其深夜未歸，會報警處理等語，甲○○便藉口
    需計程車錢而向丙○○索拿金錢，丙○○、乙○○即交付新臺幣（下同）四百元
    予甲○○，甲○○於此時見丙○○身上尚有華南商業銀行（下稱華南銀行）提款
    卡二張及臺北市中醫醫院掛號證一張，旋命丙○○交出提款卡並與其共同外出提
    款，並取走丙○○所戴之眼鏡，致丙○○視力模糊，無從辨識身在何處，甲○○
    即駕駛上開自小客車搭載丙○○外出尋找自動櫃員提款機提款，惟因當日係華南
    銀行計息日，未能領取款項，甲○○乃命丙○○告知提款卡之密碼，方離去現場
    ，翌日便自行前往自動櫃員提款機，以輸入丙○○所告知之密碼之不正方法，由
    該自動櫃員機取得丙○○之存款二萬一千一百元，嗣經丙○○、乙○○二人報警
    後查獲。
二、案經臺北市政府警察局萬華分局報告臺灣臺北地方法院檢察署檢察官偵查起訴。
    理  由
一、訊據上訴人即被告甲○○矢口否認右揭強盜犯行，辯稱：伊進去是要偷東西，伊
    是恐嚇被害人丙○○，才說如不拿出證件，就看不到其女友，伊不是真的要這樣
    做，被害人丙○○是給伊四個五十元硬幣、一張一百元紙鈔，共三百元，被害人
    丙○○掏錢的時候就拿出提款卡，伊就跟丙○○出去提款，途中經過便利商店，
    伊下車去買東西，車子還發動著，被害人丙○○自己在車上，伊沒有挾持他云云
    。經查：
  (一)被告於1.九十年十二月二十四日於警訊中供稱：伊從環河南路一段七一號自八樓
    的樓梯間的鐵窗攀爬進入環河南路一段七一號九樓之八號房屋，侵入住宅要竊取
    財物；屋主兩人（一男一女）返家，伊躲在廁所門旁，男屋主走在最後面，伊在
    他家發現菜刀乙把，伊便持菜刀抵住他的脖子．．伊將其二人隔離，伊在地上發
    現鞋帶，伊用鞋帶將女主人綑綁雙手後命女主人進入廁所，並將男主人的雙手綑
    綁，叫男主人在地上．．伊要離去之前才向男主人要錢，他說身上沒有錢要去提
    款機提領，然後我們就一起去領錢，未領到錢，伊於隔日（二十一日）早上六時
    四十五分，獨自去敦化南路上的提款機提領二萬一千元；伊當天向男的拿一百元
    、女的拿三百元，並拿走被害人丙○○的華南銀行提款卡二張、中醫掛號證一張
    ．．等語（詳見偵查卷第七頁反面至第八頁）。2.九十一年二月六日偵查中供稱
    ：伊有拿菜刀（詳見偵查卷第七十頁反面）。3.九十一年二月二十七日偵查中供
    稱：伊右手有拿刀，伊有以鞋帶綁被害人，強盜部分伊承認犯罪（詳見偵查卷第
    八七頁反面、八八頁）。
  (二)被害人乙○○、丙○○就被告右揭犯罪事實，分別於警訊（詳見偵查卷第十四至
    十八頁）、偵查（詳見偵查卷第四三頁、四四頁、四六頁、四七頁）及原審中（
    詳見原審卷第五一至六六頁）證述綦詳。被害人丙○○於原審並證稱：伊拿提款
    卡及零錢給被告，是希望他趕快離開，伊被嚇傻了，他講什麼伊都答應；他帶伊
    跑了很多提款機，因為伊沒有帶眼鏡，伊都看不清楚等語（詳見原審卷第五十一
    頁、第五十五頁）。
  (三)被告所持菜刀及所使用之絲巾、黃色鞋帶、合成皮繩，業經扣案，此有贓證物品
    清單在卷（見偵查卷第一０六頁）。
  (四)被告於九十年十二月二十一日以提款卡提領二萬一千一百元，此有被害人丙○○
    之華南銀行活期儲蓄存款存摺影本在卷（見偵查卷第五十頁、五一頁）。
  (五)被告當日取走被害人丙○○之金融卡及掛號證，業經被害人丙○○領回，此有贓
    物認領保管收據在卷（詳見偵查卷第十九頁）。
  (六)綜上：依被告右揭供述及被害人右揭證述，可見被告係先持菜刀威嚇被害人，繼
    之則以絲巾、黃色鞋帶、合成皮繩綁綑被害人，並又出言恫嚇被害人，足徵被害
    人當時已至不能抗拒之程度，被害人因而交付金錢及金融卡；嗣被害人丙○○陪
    同被告前去提款機提款時，被告雖未再將被害人丙○○綑綁，惟被害人丙○○因
    已受驚嚇，而不敢輕舉妄動，且其眼鏡又遭被告拿走，致其視力模糊，無從辨識
    身在何處，致更不敢反抗。是被告強盜犯行已臻明確。至被告所辯，要屬飾卸之
    詞，不足採信。本件事證明確，被告犯行堪以認定，自應依法論科。
二、按扣案之菜刀一把，其刀身係由金屬製成，客觀上自足以對他人生命、身體之安
    全構成威脅，而具有危險性，當屬刑法第三百二十一條第一項第三款所稱兇器之
    一種。再鐵窗屬刑法第三百二十一條第一項第二款之安全設備之一種。又被告行
    為後，懲治盜匪條例業於九十一年一月三十日公布廢止，惟被告為盜匪行為時，
    在懲治盜匪條例未公布廢止前，依被告行為時所適用之法律而言，該條例乃修正
    前刑法 (指九十一年一月三十日修正、增訂前之刑法）之特別法，依特別法優於
    普通法之法律適用原則，自應適用懲治盜匪條例論處，無適用修正前刑法之餘地
    。另懲治盜匪條例之廢止，與刑法強盜、擄人勒贖及其結合犯等相關條文之修正
    及增訂，係經立法院於同日三讀通過，並經總統於九十一年一月三十日同日公布
    施行。考其立法之目的，在以修正後之刑法取代上開條例，避免修正前之刑法發
    生中間法之效力。故懲治盜匪條例雖曰廢止，然因廢止前後，被告之強盜行為在
    行為時至裁判時，均有刑罰規定，該條例之廢止，自屬刑法第二條第一項之行為
    後法律有變更，而非刑事訴訟法第三百零二條第四款、第三百八十一條、第三百
    九十三條第四款所稱之刑法「廢止」，亦不因該條例之廢止而回復適用修正前刑
    法相關條文之餘地，亦即修正前之刑法並非中間法，不因懲治盜匪條例之廢止，
    而有所謂比較適用之問題。又被告為強盜行為有效之懲治盜匪條例與裁判時已修
    正之刑法比較之結果，以修正後之刑法第三百三十條第一項有利於行為人，依刑
    法第二條第一項前段之規定，自應適用裁判時新修正之刑法。
三、核被告所為，係犯刑法第三百三十條第一項之加重強盜罪及第三百三十九條之二
    第一項由自動付款設備取得他人之物罪。公訴人對被告以不正方法由自動付款設
    備取得他人之物部分，於起訴書雖漏載起訴法條，惟已於起訴事實欄載明該犯罪
    事實，本院自應予以審理。其所犯上開兩罪之間，有方法結果之牽連關係，依刑
    法第五十五條後段之規定，應從較重之加重強盜罪處斷。被告之行為，侵害丙○○、乙○○等二人之財產法益，係一行為而觸犯數罪名，為想像競合犯，應從重
    之加重強盜罪處斷。被告於八十五年間違反藥事法案件，經本院於八十七年一月
    五日以八十六年上訴字五一八二號判處有期徒刑八月確定，於八十七年十月十二
    日執行完畢，此有臺灣高等法院被告全國前案紀錄表在卷可憑（見本院卷第十二
    頁），其於五年以內再犯本件最重本刑為有期徒刑以上之罪，為累犯，應依刑法
    第四十七條之規定加重其刑。原審經詳查，以被告罪證明確，適用上揭規定，並
    審酌被告長時間滯留被害人家中，並以持菜刀、綑綁被害人等雙手之方式為其強
  盜手段，對被害人等造成精神上傷害甚劇，至今仍未能平復，並審酌犯罪之動機
    、目的，犯罪後於原審審理中向被害人等道歉，尚知悔悟等一切情狀，判處有期
    徒刑八年，並說明扣案之菜刀一把、絲巾一條、黃色鞋帶五條及合成皮繩三條，
    雖係供被告犯罪所用之物，惟均係自被害人乙○○家中取得，均屬乙○○所有，
    為被告所承認，復經證人乙○○證述明確，而不為沒收之宣告，認事用法，核無
    不當，量刑亦稱允當。被告上訴否認強盜犯行，並稱原審量刑太重，請求撤銷原
    審判決云云，核無理由，應予駁回。
據上論結，應依刑事訴訟法第三百六十八條，判決如主文。
本案經檢察官呂光華到庭執行職務。
中      華      民      國      九十一      年    九      月    二十七  日
                            台灣高等法院刑事第二十四庭
                                  審判長法  官  陳  貽  男
                                        法  官  李  世  貴
                                        法  官  陳  憲  裕
右正本證明與原本無異。
如不服本判決應於收受送達後十日內向本院提出上訴書狀，其未敘述上訴之理由者並
得於提起上訴後十日內向本院補提理由書（均須按他造當事人之人數附繕本）。
                                        書記官  劉  育  妃
中    華    民    國      九十一    年      九      月      三十        日
附錄本案論罪科刑法條全文：
刑法第三百三十條【新910130】
犯強盜罪而有第三百二十一條第一項各款情形之一者，處七年以上上有期徒刑。
前項之未遂犯罰之。
刑法第三百三十九條之二：
意圖為自己或第三人不法之所有，以詐術使人將本人或第三人之物交付者，處五年以
下有期徒刑、拘役或科或併科一千元以下罰金。
以前項方法得財產上不法之利益或使第三人得之者亦同。
前二項之未遂犯罰之。
